【裁判字號】    92,訴,556
【裁判日期】    921009
【裁判案由】    強盜等
【裁判全文】
臺灣桃園地方法院刑事判決                          九十二年度訴字第五五六號
    公  訴  人  臺灣桃園地方法院檢察署檢察官
    被      告  丁○○
    指定辯護人  本院公設辯護人己○○
右列被告因強盜等案件，經檢察官提起公訴（九十一年度偵字第二二六七二、九十二
年度偵字第二一七０號、第二九七八號），本院判決如左：
    主  文
丁○○共同連續意圖為自己不法之所有，攜帶兇器，以強暴至使不能抗拒，而取他人
之物，處有期徒刑拾壹年陸月。
扣案之西瓜刀貳支、棒球帽肆頂、手套貳副及未扣案之Ｔ型扳手壹支、口罩貳個，均
沒收。
    事  實
一、丁○○與壬○○（另行審結）基於共同意圖為自己不法所有之概括犯意聯絡，先
    後於如下述(1)所示時、地共同徒手行竊，於如下述(2)(3)(4)所示時、地，均以推由
    丁○○把風，壬○○持其所有，客觀上對人之生命、身體具有危險性，足供兇器
    使用之Ｔ型扳手一支下手行竊：
    (1)民國（下同）九十一年十一月三十日下午五時許，在桃園縣桃園市○○路三二
      五號前，見甲○○（起訴書誤載為甲○○之夫辛○○）所有車牌號碼Ｌ七─一
      ０一六號之福特嘉年華自用小客車停放於該處鑰匙仍插在電門上尚未取下，由
      丁○○把風，壬○○以插在電門上之鑰匙啟動後駛離，竊取將該自用小客車作
      為作案之交通工具。
    (2)九十一年十二月二日晚上九時許，在桃園縣蘆竹鄉○○路○段二六巷巷口，共
      同竊取庚○○所有車牌號碼ＥＺ─二九七０號之自用小客車車牌二面，將ＥＺ
      ─二九七０號車牌懸掛在上開其等所竊取，甲○○所有之Ｌ七─一０一六號自
      用小客車上，再將Ｌ七─一０一六號車牌懸掛在庚○○所有原車牌號碼ＥＺ─
      二九七０號之自用小客車上。
    (3)九十一年十二月五日凌晨三時許，在桃園縣桃園市○○○街「媽媽廚房餐廳」
      停車場內，共同竊取癸○○所有車牌號碼Ｓ七─七九六七號之自用小客車車牌
      二面，將該車牌懸掛在其等所竊取，甲○○所有之上開自用小客車上，再ＥＺ
      ─二九七０號車牌改掛在癸○○所有之自用小客車上。
    (4)九十一年十二月十日凌晨一時二十分許，在桃園縣桃園市○○街一一三號前，
      共同竊取乙○○（起訴書誤載為李雅惠）所有，車牌號碼Ｐ六─一五三五號之
      自用小客車車牌二面，並該車牌懸掛在其等所竊取，甲○○所有之上開自用小
      客車上，再將Ｓ七─七九六七號車牌，懸掛在乙○○所有之自用小客車上。
二、丁○○、壬○○於竊得甲○○所有之上開自用小客車作為作案交通工具，復基於
    共同意圖為自己不法所有之概括犯意聯絡，先後於：
    (1)九十一年十二月三日下午一時許，丁○○駕駛其等所竊取，甲○○所有原車牌
      號碼Ｌ七─一０一六號，改掛ＥＺ─二九七０號車牌之自用小客車，搭載壬○○，在桃園縣蘆竹鄉○○路○段一二一號前，見丙○○獨自行經該處，二人以
      頭戴棒球帽、戴口罩、著手套之打扮，由丁○○駕車在旁把風接應，壬○○則
      持其事先購買客觀上對人之生命、身體具有危險性，足供兇器使用之二支西瓜
      刀中之一支下車，以作勢欲砍殺丙○○之脅迫方式，致丙○○不能抗拒，而強
      取丙○○所有之布質手提包一個（內有丙○○之國民身分證、機車駕駛執照、
      車牌號碼ＭＤ二─八二二號行照、健保卡各一張、郵局存摺二本、印章二枚、
      ＧＩＹＡ牌Ｑ一六八八型、國際牌ＧＤ九０型之行動電話各一支及現金約新台
      幣（下同）五千元），得手後，再由壬○○將其等強盜所得之上開行動電話二
      支，以五百元之代價，售予經營桃鶯通訊廣場不知情之張國賓，並將丙○○之
      手提包棄置在桃園縣桃園市○○○路橋下之南崁溪。
    (2)九十一年十二月五日晚上七時三十分許，亦承上犯意，以相同手法，由丁○○
      駕駛該其等所竊取，甲○○所有，又改掛Ｓ七─七九六七號車牌之自用小客車
      ，搭載壬○○，在桃園縣蘆竹鄉○○○路二十巷巷口，趁戊○○於該處之臺灣
      中小企業銀行提款機提款時，二人再度以頭戴棒球帽、戴口罩、著手套之打扮
      ，一同下車推由壬○○持客觀上對人之生命、身體具有危險性，足供兇器使用
      之西瓜刀一支，自後押住戊○○脖子之強暴方式，致使戊○○不能抗拒，而強
      取戊○○甫提領之現金三千元及臺灣中小企業銀行提款卡一張後，並恫嚇戊○○說出提款卡密碼，丁○○、壬○○復另基於共同意圖為自己不法所有之概括
      犯意聯絡，先後以由壬○○押住戊○○脖子在後觀看密碼有無錯誤，丁○○在
      前持戊○○之提款卡，再輸入戊○○提款卡密碼之不正方法，自提款機提領戊○○帳戶內之現金二萬元，得手後，旋即逃離現場，駕車駛至桃園縣桃園市○○路桃園農會信用部時，復承上犯意再共持戊○○之提款卡，以輸入戊○○提
      款卡密碼之不正方法，陸續自提款機提領戊○○帳戶內之現金二萬元、一萬二
      千元，共同朋分花用。
三、丁○○另承續其上開意圖為自己不法所有之概括犯意，於九十一年十一月二十九
    日，在桃園縣桃園市○○街十七號一樓機車停車場內，徒手竊取徐文心所有車牌
    號碼ＱＰＲ─六九一號之輕型機車一輛得手。
四、嗣於九十一年十二月十日凌晨一時許，丁○○駕駛其等所竊得，被害人甲○○所
    有，復改掛Ｐ六─一五三五號車牌之自用小客車，搭載壬○○，行經桃園縣桃園
    市○○○路交流道下時，為內政部警政署國道公路警察局第六警察隊隊員查獲，
    並在丁○○位於桃園縣龜山鄉○○路○段一三六三號四樓住處，起獲供其等強盜
    犯罪所用，分屬於丁○○所有之棒球帽四頂、手套二副及壬○○所有之西瓜刀二
    支以及車牌號碼ＱＰＲ─六九一號輕型機車車牌一面。
五、案經內政部警政署國道公路警察局第六警察隊、桃園縣警察局大園分局報請臺灣
    桃園地方法院檢察署檢察官偵查起訴。
    理  由
一、訊據被告丁○○對於右揭犯罪事實坦承不諱，核與證人張國賓、楊文舉於警訊時
    及偵查中及證人辛○○於警訊時及本院訊問時所證述之情節相符，並經被害人庚○○、癸○○、乙○○於警訊時指訴綦詳，而被告於上開時、地強盜證人丙○○
    、戊○○上開財物時，涉案行強之歹徒確有二人，且係駕駛被害人甲○○所有，
    先後改掛同為福特嘉年華廠牌之ＥＺ─二九七０號、Ｓ七─七九六七號車牌之自
    用小客車作為作案交通工具等情，業據證人戊○○、丙○○於警訊時及偵查中分
    別證稱：「‧‧‧當時歹徒二名駕ＥＺ─二九七０號自用小客車也停在路旁，突
    然有一名歹徒頭戴棒球帽、口罩，手持西瓜刀由我背後強盜我的背包‧‧‧」、
    「‧‧‧我下班騎車前往提款機，提領新台幣三千元時，歹徒二名駕Ｓ七─七九
    六七號自用小客車衝過來，頭戴棒球、口罩，其中一名手持西瓜刀架住我的脖子
    ，強盜我提領的現金三千元後，再逼我說出提款卡密碼，由另一名歹徒再次提領
    現金按下二萬元快速提款鍵後，取走現金與提款卡就匆促駕車逃逸‧‧‧」等語
    在卷，而證人丙○○所有遭強盜之ＧＩＹＡ牌Ｑ一六八八型、國際牌ＧＤ九０型
    行動電話各一支，事後確由同案被告壬○○持向「桃鶯通訊廣場」以五百元之代
    價，售予不知情之證人張國賓，出名簽立切結書之事實，亦據證人張國賓於警訊
    時證述屬實，經將證人張國賓買受上開二支行動電話時，所要求簽立之切結書，
    送交內政部警政署刑事警察局鑑驗比對結果，其上指印確與該局檔存之同案被告
    壬○○指紋卡左拇指指紋相同，亦有內政部警政署刑事警察局鑑驗書及切結書各
    一份附卷可稽，足徵被告上開所供各節屬實，其與同案被告壬○○，就上開如事
    實一、二所示之犯行間，均有犯意聯絡及行為分擔，至為彰明。又被告與同案被
    告壬○○於上開事實一(2)(3)(4)所示時、地行竊時，係攜帶Ｔ型扳手一支為之，於
    上開事實二所示時、地強盜時證人丙○○所有、戊○○之上開財物時，則係持扣
    案之西瓜刀為之，該Ｔ型扳手雖未扣案，然通常為一鐵製材質，前端細長之銳器
    ，至扣案之西瓜刀二支則均為刀柄寬長，刀鋒銳利之大型刀器，客觀上均屬得持
    以攻擊人身，對人之生命、身體、安全構成嚴重威脅，具有高度危險性之器械，
    均為刑法第三百二十一條第一項第三款所稱之兇器無疑，此外，復有行動電話照
    片二張、被告丁○○指認照片二張、臺灣中小企業銀行帳戶明細一份、贓物認領
    保管單四份、車輛竊盜暨車牌失竊資料個別查詢報表─查詢車牌認可資料五份、
    查獲照片八張載卷足憑，以及作案工具西瓜刀二支、棒球帽四頂、手套二副扣案
    可資佐證，事證明確，被告上開犯行，均洵堪認定，應予依法論處。
二、按刑法第三百二十一條第一項第三款攜帶兇器竊盜罪所謂之兇器，其種類並無限
    制，凡客觀上足對人之生命、身體、安全構成威脅，具有危險性之器械均屬之，
    此有最高法院七十九年台上字第五二五三號判例意旨可資參照。經查：被告與同
    案被告壬○○於上開時、地先後竊取被害人庚○○所有車牌號碼ＥＺ─二九七０
    號之自用小客車車牌二面、被害人癸○○所有車牌號碼Ｓ七─七九六七號自用小
    客車車牌二面、被害人乙○○所有車牌號碼Ｐ六─一五三五號自用小客車車牌二
    面時，均係攜帶Ｔ型扳手一支為之，而該Ｔ型扳手雖未扣案，然扳手通常於客觀
    上係得持以攻擊人身，對人之生命、身體、安全構成威脅，具有相當危險性之器
    械；至其與同案被告壬○○共同於上開時、地強盜證人丙○○所有、戊○○之上
    開財物時，則係持扣案之西瓜刀為之，扣案之西瓜刀在客觀上亦當屬得持以攻擊
    人身，對人之生命、身體、安全構成嚴重威脅，具有高度危險性之器械，揆諸前
    揭判例意旨，被告與同案被告壬○○持以行竊之Ｔ型扳手及持以強盜之扣案西瓜
    刀，均為刑法第三百二十一條第一項第三款所稱之兇器無疑。
二、核被告如上開事實一(1)、三之所為，係犯刑法第三百二十條第一項之竊盜罪；如
    上開事實一(2)、(3)、(4)所為，均係犯刑法第三百二十一條第一項第三款之攜帶兇
    器竊盜罪；上開事實二所為，則係犯刑法第三百三十條第一項之加重強盜罪、第
    三百三十九條之二第一項之不正使用自動付款設備詐欺罪。其與同案被告壬○○
    ，就上開如事實一(1)(2)(3)(4)、事實二之犯行間，均有犯意聯絡及行為分擔，均為
    共同正犯。被告上開竊盜、加重強盜及不正使用自動付款設備詐欺之犯行間，均
    時間緊接，犯罪基本構成要件相同，均顯係基於概括犯意反覆為之，皆為連續犯
    ，應依刑法第五十六條規定，各論以情節較重之攜帶兇器竊盜罪、加重強盜及不
    正使用自動付款設備詐欺罪，並均加重其刑。再被告所犯上開三罪間，有原因、
    結果、方法、目的關係，為牽連犯，應依刑法第五十五條規定，從一重之加重強
    盜罪處斷。至其所犯上開不正使用自動付款設備詐欺罪，雖未經檢察官提起公訴
    ，然因此與業經起訴之上開加重強盜犯行間，有牽連犯之裁判上一罪關係，為起
    訴效力所及，本院應併予審理。爰審酌被告犯罪之動機、目的、手段、正值青年
    ，不思戮力向上，竟因缺錢購買毒品施用而為本件犯行，觀以其與同案被告壬○○竊得被害人甲○○所有之自用小客車作為犯罪之交通工具後，為避免警方查緝
    ，又先後多次竊取同廠牌同型車輛之車牌換掛，事前顯經相當計畫、雖非實際持
    西瓜刀下手之人，然其駕車搭載同案被告壬○○繞行桃園縣境內，尋找對象，伺
    機而動，甚在光天化日之下，不忌避眾人耳目，持西瓜刀強盜財物，危害社會安
    全甚鉅、所生危害匪淺及念其犯後坦承不諱，非全然不知悔改之態度等一切情狀
    ，量處如主文所示之刑。
四、扣案之西瓜刀二支及未扣案之Ｔ型扳手一支，係同案被告壬○○所有，扣案之棒
    球帽四頂、手套二副，以及未扣案之口罩二個，則為被告所有，均為供本件犯罪
    所用或犯罪預備之物，業經被告於本院審理時供明在卷，未扣案Ｔ型扳手一支及
    口罩二個，又均無證據證明業已滅失，均應分別依刑法第三十八條第一項第二款
    規定，併予宣告沒收。至扣案之筆記本三本、白色風衣一件，雖均為被告所有，
    然均係其平日所用及所穿之物，非供本件犯罪所用或犯罪預備之物，亦經被告於
    本院訊問時供述在卷，復無證據可證明與本案有關，本院自不得予以宣告沒收。
五、同案被告壬○○另行審結，附此敘明。
據上論斷，應依刑事訴訟法第二百九十九條第一項前段，刑法第二十八條、第五十六
條、第三百二十一條第一項第三款、第三百三十條第一項、第三百三十九條之二第一
項、第五十五條、第三十八條第一項第二款，判決如主文。
本案經檢察官崔秉君到庭執行職務。
中      華      民      國    九十二    年      十      月      九      日
                              臺灣桃園地方法院刑事第十一庭
                                  審判長法  官  林孟宜
                                        法  官  蔡榮澤
                                        法  官  吳麗英
右正本證明與原本無異。
如不服本判決，應於判決送達後十日內向本院提出上訴狀(應附繕本 )。
                                        書記官  陳淑瓊
中      華      民      國    九十二    年      十      月      二十    日
附錄本案論罪科刑法條：
刑法第三百二十一條：犯竊盜罪而有左列情形之一者，處六月以上、五年以下有期徒
                    刑：
                    一  於夜間侵入住宅或有人居住之建築物、船艦或隱匿其內而
                         犯之者。
                    二  毀越門扇、牆垣或其他安全設備而犯之者。
                    三  攜帶兇器而犯之者。
                    四  結夥三人以上而犯之者。
                    五  乘火災、水災或其他災害之際而犯之者。
                    六  在車站或埠頭而犯之者。
        前項之未遂犯罰之。
刑法第三百三十條：犯強盜罪而有第三百二十一條第一項各款情形之一者，處七年以
                  上有期徒刑。
                  前項之未遂犯罰之。
刑法第三百三十九條之二：意圖為自己或第三人不法之所有，以不正方法由自動付款
                        設備取得他人之物者，處三年以下有期徒刑、拘役或一萬
                        元以下罰金。
                        以前項方法得財產上不法之利益或使第三人得之者，亦同
                        。


司法院資訊處製作；財團法人民間司法改革基金會備份。
